---
title: "Les vaches,<br>les amphibiens<br>et vous"
author: "Équipe 5 - Florent Déry, Morgane Le Goff, Myriam Trottier-Paquet"
date: "`r Sys.Date()`"
output:
  ioslides_presentation:
    widescreen: true
    smaller: true
editor_options: 
  chunk_output_type: console
---

## Contexte

Choix de projet = Effets des pâturages sur l'abondance et la diversité des amphibiens.

Invertebrés vs sensibilité / eutrophisation
Écrevisses vs sensibilité / eutrophisation
Poisson ?? 

## Objectif et question de recherche (étape 1)

Vérifier l'impact du pâturage par le bétail (vaches) sur les communautés d'amphibiens. 





## Hypothèses et prédictions (étape 2) | sous-titre
### sous titre ???

La présence et l'intensité d'M'utilisation du bétail modifient les conditions physico-chimiques des étangs, et ainsi l'abondance des invertébrés, poissons et écrevisses, ce qui détermine la composition des communautés amphibiennes. 


Prédictions: 
- Les conditions physico-chimiques sont différentes entre les étangs cloturés vs non-cloturés. 
  - Les vaches seront corrélées positivement aux nitrites
  - Les vaches seront corrélées positivement à la *temperature*?
  - Les vaches seront corrélées positivement à la conductivité
  - Les vaches seront corrélées négativement au pH
  - Les vaches seront corrélées négativement à l'O^2

## Variables du système (étape 3)

- Modèle conceptuel?
Voici le jeu de données : 

```{r load_data, echo=F, warnings=F, message=F}
require(tidyverse)
dat=read.delim("data/jeu_ecologique.txt") %>% 
  mutate(etang=as.factor(as.character(etang)),
         cloture=factor(cloture)) %>% 
  rename(vache_std=vache) %>% 
  arrange(aire) 
glimpse(dat)
summary(dat)
```


```{r quick_look, echo=F, warnings=F, message=F}
dat %>% count(cloture)
length(unique(dat$etang))
dat %>% 
  select(A_Gr:N_Vi) %>% 
  colSums()
dat %>% select(invertebres:poissons) %>% 
  colSums()
require(ggplot)
ggplot(dat) +
  geom_histogram(aes(vache_std), alpha=.5)+
  facet_wrap(~cloture)
ggplot(dat, aes(poissons, fill=cloture)) +
  geom_boxplot( alpha=.5) 
ggplot(dat, aes(invertebres, fill=cloture)) +
  geom_boxplot( alpha=.5) 
ggplot(dat, aes(ecrevisses, fill=cloture)) +
  geom_boxplot( alpha=.5) 
dat[dat$cloture=="Yes",]$vache_std
dat[dat$cloture=="No",]$vache_std %>% sort()
```


## Rôle, type et distribution des variables (étape 4)
###Variables dépendantes Y
Matrice d'abondance de la communauté amphibienne
```{r}
amphi<-dat[,14:22]
head(amphi)
summary(amphi)
range(amphi)
par(mfrow=c(3,3))
hist(amphi$A_Gr,
     main="Acris gryllus",
     xlab="",
     ylab="Nombre d'étangs",
     col="steelblue4")
hist(amphi$G_Ca,
     main="Gastrophryne carolinensis",
     xlab="",
     ylab="",
     col="steelblue4")
hist(amphi$S_La,
     main="Siren lacertina",
     xlab="",
     ylab="",
     col="steelblue4")
hist(amphi$H_Ci,
     main="Hyla cinerea",
     xlab="",
     ylab="Nombre d'étangs",
     col="steelblue4")
hist(amphi$H_Fe,
     main="Hyla Femoralis",
     xlab="",
     ylab="",
     col="steelblue4")
hist(amphi$H_Sq,
     main="Hyla squirella",
     xlab="",
     ylab="",
     col="steelblue4")
hist(amphi$L_Gr,
     main="Lithobates grylio",
     xlab="Abondance standardisée par espèce",
     ylab="Nombre d'étangs",
     col="steelblue4")
hist(amphi$L_Sp,
     main="Lithobates sphenocephalus",
     xlab="Abondance standardisée par espèce",
     ylab="",
     col="steelblue4")
hist(amphi$N_Vi,
     main="Notophthalmus viridescens",
     xlab="Abondance standardisée par espèce",
     ylab="",
     col="steelblue4")

#Nombre de zéros
sum(amphi==0)
#Proportion de zéros dans la communauté
sum(amphi==0)/(nrow(amphi)*ncol(amphi))
```
Les données d'abondance ont été standardisées par unité d'effort et par abondance totale pour chaque espèce. Les variables Y sont numériques continues, distribuées dans un intervalle allant de 0 à 0,86 (la somme pour chaque espèce est égale à 1). Il y a énormément de zéros, près de 71% des données de la matrice sont égales à 0, ce qui est un problème pour les données de communautés écologiques. 

Lorsque plusieurs sites partagent la présence d'une espèce, nous savons que ces sites se ressemblent entre eux, qu'ils partagent les conditions nécessaires à la présence de cette espèce. 

Par contre, lorsque que plusieurs sites partagent l'absence d'une espèce, nous ne pouvons pas savoir si les 0 sont dus aux même facteurs (absence réelle ou simplement pas été échantillonnée) et par conséquent, nous ne pouvons pas conclure qu'ils sont aussi ressemblants que s'ils partageaient la présence d'une espèce. 

Il est donc nécessaire de transformer les données à l'aide d'une mesure de dissimilarité asymétrique (pour donner davantage de poids à la présence qu'à l'absence de l'espèce).

Les transformations les plus recommandées pour un usage général sont les transformations de "Chord" et "Hellinger" (Legendre et Legendre, 2012). Nous choisissons la transformation de Helliger qui obtient le meilleur R^2 (Legendre et Gallagher, 2001).

###Variables indépendantes X
- Présence ou absence de clôture excluant le bétail (variable catégorique à 2 facteurs)
- Intensité d'utilisation de l'étang par le bétail (Nombre de tas de fèces de vache dans un rayon d'un mètre autour de l'étang divisé par le périmètre de l'étang)

```{r}
ggplot(dat, aes(x=factor(cloture)))+
  geom_bar(stats=count, fill='bisque')+
  xlab("Présence de clôtures excluants le bétail")+
  ylab("Nombre d'étangs")+
  theme_classic()

par(mfrow=c(1,1))
hist(dat$vache_std,
     main="Intensité d'utilisation par le bétail",
     xlab="Nombre de fèces standardisé",
     ylab="Nombre d'étangs",
     col="bisque")

```
La variable indépendante "clôture" est une variable catégorique à 2 facteurs(Yes, No). Des clôtures sont présentes sur 5 étangs tandis qu'elles sont absentes des 35 autres étangs. 
La variable "Intensité d'utilisation de l'étang par le bétail" est une variable numérique continue dont la distribution [0;0.6] est "skewed" *déviée?* à gauche (de Poisson). 

###Co-variables
- Caractéristiques chimiques
- Caractéristiques physiques
- Communauté animale

```{r}
par(mfrow=c(2,2))
hist(dat$conductivite,
     main="Conductivité",
     xlab="Conductivité",
     col="bisque")
hist(dat$nitrates,
     main="Nitrates",
     xlab="Nitrates",
     col="bisque")
hist(dat$oxygene,
     main="Oxygène",
     xlab="Oxygène dissous",
     col="bisque")
hist(dat$pH,
     main="pH",
     xlab="pH",
     col="bisque")

par(mfrow=c(1,3))
hist(dat$profondeur,
     main="Profondeur",
     xlab="Profondeur en cm",
     col="bisque")
hist(dat$temperature,
     main="Température",
     xlab="Température en degré C",
     col="bisque")
hist(dat$aire,
     main="Aire",
     xlab="Aire en m^2",
     col="bisque")

par(mfrow=c(1,3))
hist(dat$invertebres,
     main="Invertébrés",
     xlab="Abondance d'invertébrés prédateurs",
     ylab="Nombre d'étangs",
     col="bisque")
hist(dat$ecrevisses,
     main="Écrevisses",
     xlab="Abondance d'écrevisses",
     ylab="Nombre d'étangs",
     col="bisque")
hist(dat$poissons,
     main="Poissons",
     xlab="Abondance de poissons",
     ylab="Nombre d'étangs",
     col="bisque")


```
Les caractéristiques chimiques des étangs:
-Conductivité: numérique continue, distribution normale
-Nitrates: numérique continue, distribution déviée à gauche
-Oxygène: numérique continue, distribution légèrement déviée à droite
-pH: numérique continue, distribution déviée à gauche

Les caractéristiques physiques des étangs:
-Profondeur: numérique continue, distribution légèrement déviée à gauche
-Température: numérique continue, distribution déviée à gauche
-Aire: numérique continue, *distribution*

La communauté animale:
-Invertébrés: numérique continue, distribution déviée à gauche
-Écrevisses: numérique continue, distribution déviée à gauche avec beaucoup de zéros
-Poissons: numérique continue, distribution de Poisson avec beaucoup de zéros



## Interactions potentielles à tester (étape 5)

caractéristiques physiques (topo) comme profondeur, en interaction avec utilisation des vaches (interaction entre potentiel d'eutrophisation*vaches) 

Florent fait un plot

```{r, echo = TRUE}
```

## Exploration des données (étape 6)

Morgane : 6.1 à 6.4

Florent:6.5 à 6.8


## Choix de l'analyse (étape 7)

## Exécuter l'analyse (étape 8)
```{r}
```

## Choix de l'analyse (étape 7)

## Exécuter l'analyse (étape 8)---

## Références
Legendre, P. et Gallagher, E. D. (2001). Ecologically meaningful transformations for ordination of species data. Oecologia, 129(2), 271‑280. https://doi.org/10.1007/s004420100716
Legendre, P. et Legendre, L. (2012). Chapter 7 - Ecological resemblance. Dans P. Legendre et L. Legendre (dir.), Numerical Ecology (vol. 24, p. 265‑335). Elsevier. https://doi.org/10.1016/B978-0-444-53868-0.50007-1

