---
title: "Les vaches,<br>les amphibiens<br>et vous"
author: "Équipe 5 - Florent Déry, Morgane Le Goff, Myriam Trottier-Paquet"
date: "`r Sys.Date()`"
output:
  ioslides_presentation:
    widescreen: true
    smaller: true
editor_options: 
  chunk_output_type: console
---

```{r setup, include=FALSE}
knitr::opts_chunk$set(echo = FALSE)
```

## Contexte

Choix de projet = Effets des pâturages sur l'abondance et la diversité des amphibiens.

## Objectif et question de recherche (étape 1)

Vérifier l'impact du pâturage par le bétail (vaches) sur les communautés d'amphibiens. 





## Hypothèses et prédictions (étape 2) | sous-titre
### sous titre ???

La présence et l'intensité dMutilisation du bétail modifient les ocnditons physicochimiques des étanges, et ainsi les communautés 

Prédictions: 
- Les 

## Variables du système (étape 3)

- Modèle conceptuel?
Voici le jeu de données : 

```{r load_data, echo=F, warnings=F, message=F}
require(tidyverse)
dat=read.delim("data/jeu_ecologique.txt") %>% 
  mutate(etang=as.factor(as.character(etang)),
         cloture=factor(cloture)) %>% 
  rename(vache_std=vache) %>% 
  arrange(aire) 
glimpse(dat)
summary(dat)

```


```{r quick_look, echo=F, warnings=F, message=F}
dat %>% count(cloture)
length(unique(dat$etang))

dat %>% 
  select(A_Gr:N_Vi) %>% 
  colSums()

dat %>% select(invertebres:poissons) %>% 
  colSums()

require(ggplot)
ggplot(dat) +
  geom_density(aes(vache_std), alpha=.5)+
  facet_wrap(~cloture)
  
dat[dat$cloture=="Yes",]$vache_std
dat[dat$cloture=="No",]$vache_std %>% sort()

```


## Rôle, type et distribution des variables (étape 4)

- 
- 
- 

## Interactions potentielles à tester (étape 5)

```{r cars, echo = TRUE}
summary(cars)
```

## Exploration des données (étape 6)

```{r pressure}
plot(pressure)
```

## Choix de l'analyse (étape 7)

## Exécuter l'analyse (étape 8)