---
title: "Les vaches,<br>les amphibiens<br>et vous"
author: "Équipe 5 - Florent Déry, Morgane Le Goff, Myriam Trottier-Paquet"
date: "`r Sys.Date()`"
output:
  ioslides_presentation:
    widescreen: true
    smaller: true
editor_options: 
  chunk_output_type: console
---

## Contexte

Choix de projet = Effets des pâturages sur l'abondance et la diversité des amphibiens.

Invertebrés vs sensibilité / eutrophisation
Écrevisses vs sensibilité / eutrophisation
Poisson ?? 

## Objectif et question de recherche (étape 1)

Vérifier l'impact du pâturage par le bétail (vaches) sur les communautés d'amphibiens. 





## Hypothèses et prédictions (étape 2) | sous-titre
### sous titre ???

La présence et l'intensité d'M'utilisation du bétail modifient les conditions physico-chimiques des étangs, et ainsi l'abondance des invertébrés, poissons et écrevisses, ce qui détermine la composition des communautés amphibiennes. 


Prédictions: 
- Les conditions physico-chimiques sont différentes entre les étangs cloturés vs non-cloturés. 
  - Les vaches seront corrélées positivement aux nitrites
  - Les vaches seront corrélées positivement à la *temperature*?
  - Les vaches seront corrélées positivement à la conductivité
  - Les vaches seront corrélées négativement au pH
  - Les vaches seront corrélées négativement à l'O^2

## Variables du système (étape 3)

- Modèle conceptuel?
Voici le jeu de données : 

```{r load_data, echo=F, warnings=F, message=F}
require(tidyverse)
dat=read.delim("data/jeu_ecologique.txt") %>% 
  mutate(etang=as.factor(as.character(etang)),
         cloture=factor(cloture)) %>% 
  rename(vache_std=vache) %>% 
  arrange(aire) 
glimpse(dat)
summary(dat)

```


```{r quick_look, echo=F, warnings=F, message=F}
dat %>% count(cloture)
length(unique(dat$etang))

dat %>% 
  select(A_Gr:N_Vi) %>% 
  colSums()

dat %>% select(invertebres:poissons) %>% 
  colSums()

require(ggplot)
ggplot(dat) +
  geom_histogram(aes(vache_std), alpha=.5)+
  facet_wrap(~cloture)

ggplot(dat, aes(poissons, fill=cloture)) +
  geom_boxplot( alpha=.5) 

ggplot(dat, aes(invertebres, fill=cloture)) +
  geom_boxplot( alpha=.5) 

ggplot(dat, aes(ecrevisses, fill=cloture)) +
  geom_boxplot( alpha=.5) 



dat[dat$cloture=="Yes",]$vache_std
dat[dat$cloture=="No",]$vache_std %>% sort()

```


## Rôle, type et distribution des variables (étape 4)
Myriam
- Y = matrice des communautés
- x= vache pas vache et intensité des vaches
- co-variables 
  - physico-chimie
  - caractéristiques physisiques de l'étang
    - aire, profondeur etc.
  - abondance des facteurs biotiques (invertébrés, ecrevisses et poissons)

## Interactions potentielles à tester (étape 5)

caractéristiques physiques (topo) comme profondeur, en interaction avec utilisation des vaches (interaction entre potentiel d'eutrophisation*vaches) 

Florent fait un plot

```{r, echo = TRUE}


```

## Exploration des données (étape 6)

Morgane : 6.1 à 6.4

Florent:6.5 à 6.8


## Choix de l'analyse (étape 7)

## Exécuter l'analyse (étape 8)
```{r}

```

## Choix de l'analyse (étape 7)

## Exécuter l'analyse (étape 8)